臺灣臺北地方法院刑事判決　　　　　　　100年度訴字第930號
公　訴　人　臺灣臺北地方法院檢察署檢察官
被　　　告　趙菁
上列被告因偽造文書等案件，經檢察官提起公訴（100 年度偵字
第14677 號、100 年度偵緝字第1073號），及追加起訴，經被告
就被訴事實為有罪之陳述，由本院合議庭裁定進行簡式審判程序
，判決如下：
    主  文
趙菁竊盜，處拘役拾日，如易科罰金，以新臺幣壹仟元折算
壹日。又行使偽造私文書，足以生損害於他人，十五罪，各處拘
役貳拾日，如易科罰金，均以新臺幣壹仟元折算壹日，各簽單持
卡人簽名欄上偽造之「宋月嬌」署押壹枚、及持卡人存根聯壹張
均沒收。又意圖為自己不法之所有，以詐術使人將本人之物交付
，未遂，處拘役拾伍日，如易科罰金，以新臺幣壹仟元折算壹日
。應執行拘役壹佰貳拾日，如易科罰金，以新臺幣壹仟元折算壹
日，簽單查卡人簽名欄上偽造之「宋月嬌」署押共拾伍枚、及持
卡人存根聯共拾伍張均沒收。緩刑貳年。
    事  實
一、緣趙啟菁、宋月嬌原同係通用電子公司員工（設新北市○○
    區○○路232 巷1 號），公司並設置物櫃、配發各任職員工
    鑰匙，用以存放攜帶物品。然：
  (一)見宋月嬌常將攜帶之背包置於抽屜內，甚少控管，竟利用宋
    月嬌不為提防之機會，意圖為自己不法之所有，於99年9 月
    27日上午7 時許，在前開公司置物櫃處，使用公司配發之置
    物櫃鑰匙開啟置物櫃，竊取前開宋月嬌所有、放於該處之背
    包（內含如附表所示之聯邦商業銀行信用卡、國泰世華商業
    銀行信用卡、花旗商業銀行信用卡、及宋月嬌國民身分證、
    健保卡、機車行照、汽車駕駛執照、郵局提款卡、現金新臺
    幣1,700元等），據為己有。
  (二)再另意圖為自己不法所有，而分別基於行使偽造私文書及詐
    欺取財之故意，自99年9 月27日下午1 時21分起至10時38分
    止，所示之商店（時間、地點均詳如附表所示），於選定商
    品消費或接受服務後，提示附表之信用卡予如附表所示之各
    特約商店職員，主張其係真正持卡人「宋月嬌」，並在簽帳
    單之顧客簽名欄位偽造「宋月嬌」之署押，而偽造不實之簽
    帳單私文書，再將前開信用卡、簽帳單交予店方人員而行使
    之，由不知情之店員收執核對，致使如附表所示特約商店營
    業員陷於錯誤，誤以為係合法之信用卡領用人，允予簽帳消
    費而詐得交付其所購之商品（詳如附表所示）。另附表編號
    10、15、18，則因商店無法過卡而不遂，未取得貨物。均足
    以生損害於宋月嬌、各該特約商店及聯邦商業銀行、國泰世
    華商業銀行、花旗商業銀行對於信用卡管理之正確性。嗣經
    宋月嬌於99年9 月27日下午7 時30分許，察看置物櫃始發現
    遭竊，並循線查悉上情。
二、案經被害人聯邦商業銀行訴請並臺灣板橋地方法院檢察署呈
    請臺灣高等法院檢察署核令移轉臺灣臺北地方法院檢察署檢
    察官，並被害人宋月嬌訴由臺北市政府警察局新店分局報告
    臺灣臺北地方法院檢察署檢察官，偵查起訴及追加起訴。
    理  由
一、訊據被告趙啟菁就於前揭時地竊取被害人宋月嬌所有、如附
    表所示之聯邦商業銀行信用卡、國泰世華商業銀行信用卡、
    花旗商業銀行信用卡、及宋月嬌國民身分證、健保卡、機車
    行照、汽車駕駛執照、郵局提款卡、現金1,700 元等，後於
    附表所示之時、地再持卡主張係「宋月嬌」本人，於簽帳單
    上簽署「宋月嬌」之署押，交付特約商店店員，而刷卡取得
    貨物等事實，於本院調查、審理時均自白不諱，經查：
  (一)前揭事實(一)之部分，
    1.證人即告訴人宋月嬌具結證述明確；
    2.並於被告處扣得告訴人宋月嬌失竊之物品，並經告訴人指
      認領回乙節，亦有贓物認領保管單（見偵一卷第22頁）、
      扣押物品目錄表在卷可稽。
    3.監視錄影翻拍畫面（見偵一卷第33頁）附卷可參。
  (二)前揭事實(二)之部分：
    1.經證人即告訴人宋月嬌具結證述明確；
    2.另有扣案如附表所示之簽帳單（持卡人存根聯）、聯邦銀
      行信用卡盜刷明細（見偵一卷第30頁）、國泰世華銀行交
      易一覽表（見偵一卷第31頁）、花旗商業銀行客戶交易明
      細一覽表（見偵一卷第32頁）、國泰世華銀行信用卡簽單
      （特約商店存根聯，見偵一卷第48至60頁）、聯邦商業銀
      行信用卡簽單（特約商店存根聯，見偵二卷第4 頁）等在
      卷可佐。
    3.且將被告庭書「宋月嬌」等字，與卷附之前開簽帳單上署
      押相參，其連筆、頓勢方式相同，顯係出自被告之手。
    4.此外並於新北市中和區○○○路○ 段26號1 樓樓梯間扣得
      如附表所示之物品等情，亦有扣押筆錄、扣押物品目錄表
      （見偵查卷第15頁以下）。
  (三)是依上開證人指述內容及卷附之各項文書、證物等補強證據
    已足資擔保被告此部分於本院調查、審理中所為之上開任意
    性自白之真實性，按據刑事訴訟法第156 條之規定，自得據
    被告前開任意性自白及各該補強證據，採信被告任意、真實
    之自白，認此部分事證明確，被告犯行洵堪認定。
三、核被告之行為：
  (一)前揭事實(一)之部分，係犯刑法第320 條之竊盜罪。
  (二)按信用卡簽帳單係以文字為一定之意思表示，持信用卡刷卡
    消費時，在簽帳單上簽署姓名，除表示已收受特約商店所交
    付之交易標的物，並確認該筆消費之憑證，具有表示法律上
    權利義務關係之證明，故簽帳單性質上除與收據相同外，並
    且為信用卡發卡銀行依據此向簽帳人收款之憑證，為文書之
    一種，並為私人製作之文書。故前揭事實(二)除附表編號10、
    15、18之部分，均各係犯刑法第216 條、第210 條之行使偽
    造私文書罪（共15罪）及第339 條第1 項之詐欺取財既遂罪
    （共15罪），被告多次偽造署押為偽造私文書之部分行為，
    其後又偽造私文書後進而行使，而偽造之低度行為為行使之
    高度行為所吸收，均不另論罪。被告所犯行使偽造私文書罪
    及詐欺取財罪，各次均係以一行為而觸犯二罪名，為想像競
    合犯，應依刑法第55條規定，各從一重之行使偽造私文書罪
    處斷。另事實(二)附表編號10、15、18之部分，則係販刑法第
    339 條第3 項、第1 項之詐欺取財未遂罪，此部分被告已著
    手於犯罪行為之實行而不遂，為未遂犯，應依刑法第25條第
    2 項規定，減輕其刑。
  (三)被告所犯上開各罪，犯意個別，行為互殊，應分論併罰。爰
    審酌被告犯罪後於本院已部分坦承不諱，其犯罪後態度尚佳
    ，盜刷成功之信用卡款達23,228元，然已經與被害人達成和
    解，有和解筆錄在卷可查，可認被告犯後已有悔悟之心、賠
    償被害人損失，且衡量犯罪動機、目的、犯罪時所受之刺激
    、犯罪之手段、犯人之生活狀況、品行、智識程度、犯人與
    被害人平日之關係、犯罪所生之危險或損害、犯罪後之態度
    等一切情狀，分別判處如主文所示之刑。至前開簽帳單特約
    商店存根聯已交付特約商店轉收單銀行，上開物品均非屬被
    告所有，故不予沒收；惟其上偽造之署押，仍應依刑法第21
    9 條規定宣告沒收；另扣案如附表所示簽單持卡人存根聯（
    見偵一卷第28、29頁），為被告所有、因犯罪所得之物，業
    經被告供承明確，爰依刑法第38條第1 項第3 款宣告沒收。
    查被告前未曾受有期徒刑以上刑之宣告，有臺灣高等法院被
    告全國前案記錄表附卷可稽，其因一時失慮，致犯本罪，且
    犯後坦承犯行，深知悔悟，本院認其經此次科刑教訓後，當
    益知警惕，應無再犯之虞，因認其所受宣告之刑，以暫不執
    行為適當，爰併予宣告緩刑2 年，以勵來茲，而啟自新。
據上論斷，應依刑事訴訟法第299 條第1 項前段，刑法第216 條
、第210 條、第320 條第1 項、第339 條第1 項、第3 項、第55
條、第51條第5 款、第219 條、第25條第2 項、第38條第1 項第
3款、第74條第1項第1款，刑法施行法第1 條之1，判決如主文。
本案經檢察官郭郁到庭執行職務
中    華    民    國  100     年    9     月    19    日
                  刑事第六庭  法  官  郭惠玲
以上正本證明與原本無異。
如不服本判決，應於判決送達後10日內向本院提出上訴狀（應抄
附繕本）。告訴人或被害人如對於本判決不服者，應具備理由請
求檢察官上訴，其上訴期間之計算係以檢察官收受判決正本之日
期為準。
                              書記官  黃勤涵
中    華    民    國  100     年    9     月    19    日
附錄本案論罪科刑法條全文：
刑法第210條
偽造、變造私文書，足以生損害於公眾或他人者，處5 年以下有
期徒刑。
刑法第216條
行使第210 條至第215 條之文書者，依偽造、變造文書或登載不
實事項或使登載不實事項之規定處斷。
刑法第320條
意圖為自己或第三人不法之所有，而竊取他人之動產者，為竊盜
罪，處5 年以下有期徒刑、拘役或5 百元以下罰金。
意圖為自己或第三人不法之利益，而竊佔他人之不動產者，依前
項之規定處斷。
前二項之未遂犯罰之。
刑法第339條
意圖為自己或第三人不法之所有，以詐術使人將本人或第三人之
物交付者，處5 年以下有期徒刑、拘役或科或併科1 千元以下罰
金。
以前項方法得財產上不法之利益或使第三人得之者，亦同。
前二項之未遂犯罰之。
附表：合計：新臺幣23,228元
 ┌─┬──────┬────────┬────┬──────┬──────┐
 │編│刷卡時間    │刷卡地點        │盜刷金額│盜刷之信用卡│所得財物    │
 │號│            │特約商店        │新臺幣  │            │            │
 ├─┼──────┼────────┼────┼──────┼──────┤
 │1 │99年9月27日 │臺北市信義區基隆│   589元│國泰世華銀行│洗髮乳1 瓶、│
 │  │13時21分    │路2段102號(紅誠 │        │000000000000│衛生棉2 盒、│
 │  │            │集品)           │        │4901        │衣物香氛袋2 │
 │  │            │                │        │            │盒。        │
 ├─┼──────┼────────┼────┼──────┼──────┤
 │2 │99年9月27日 │臺北市中正區羅斯│  1480元│同上        │球鞋1雙。   │
 │  │14時43分    │福路4段24巷12弄8│        │            │            │
 │  │            │號(摩瑪克運動館)│        │            │            │
 ├─┼──────┼────────┼────┼──────┼──────┤
 │3 │99年9月27日 │臺北市中正區羅斯│   440元│同上        │運動帽1頂。 │
 │  │14時53分    │福路4段24巷12弄8│        │            │            │
 │  │            │號(摩瑪克運動館)│        │            │            │
 ├─┼──────┼────────┼────┼──────┼──────┤
 │4 │99年9月27日 │臺北市中正區羅斯│  1510元│同上        │斜背包2個。 │
 │  │14時55分    │福路4段24巷12弄8│        │            │            │
 │  │            │號(摩瑪克運動館)│        │            │            │
 ├─┼──────┼────────┼────┼──────┼──────┤
 │5 │99年9月27日 │臺北市中正區羅斯│   588元│同上        │錢包1個。   │
 │  │14時58分    │福路4段24巷12弄8│        │            │            │
 │  │            │號(摩瑪克運動館)│        │            │            │
 ├─┼──────┼────────┼────┼──────┼──────┤
 │6 │99年9月27日 │臺北市中正區汀州│  1200元│同上        │亞太電信儲值│
 │  │15時08分    │路3段185號之A（ │        │            │卡4張。     │
 │  │            │亞太電信台北公館│        │            │            │
 │  │            │加盟服務中心）  │        │            │            │
 ├─┼──────┼────────┼────┼──────┼──────┤
 │7 │99年9月27日 │臺北市中正區汀州│   950元│同上        │用餐。      │
 │  │16時11分    │路3段219號（泰國│        │            │            │
 │  │            │小館）          │        │            │            │
 ├─┼──────┼────────┼────┼──────┼──────┤
 │8 │99年9月27日 │臺北市中正區羅斯│  8784元│聯邦銀行    │皮包2個。   │
 │  │17時41分    │福路4段138號（麥│        │000000000000│            │
 │  │            │坎納公館店）    │        │0606        │            │
 │  │            │                │        │            │            │
 ├─┼──────┼────────┼────┼──────┼──────┤
 │9 │99年9月27日 │新北市中和區景新│  483元 │花旗銀行    │沐浴乳3瓶。 │
 │  │18時32分    │街 440 號（康是 │        │000000000000│            │
 │  │            │美景新門市）    │        │6709        │            │
 │  │            │                │        │            │            │
 ├─┼──────┼────────┼────┼──────┼──────┤
 │10│99年9月27日 │新北市中和區景新│14500元 │同上        │商店退刷而不│
 │  │18時57分    │街398 號（感動國│        │            │遂          │
 │  │            │際股份有限公司通│        │            │            │
 │  │            │訊行－景新店）  │        │            │            │
 ├─┼──────┼────────┼────┼──────┼──────┤
 │11│99年9月27日 │新北市中和區景新│   424元│國泰世華銀行│濕紙巾1 包、│
 │  │20時17分    │街440號（康是美 │        │000000000000│衛生棉2 包、│
 │  │            │景新門市）      │        │4901        │洗面乳1 瓶、│
 │  │            │                │        │            │奶油球1 個。│
 ├─┼──────┼────────┼────┼──────┼──────┤
 │12│99年9月27日 │新北市中和區景新│    60元│同上        │面紙5盒。   │
 │  │20時19分    │440號（康是美景 │        │            │            │
 │  │            │新門市）        │        │            │            │
 ├─┼──────┼────────┼────┼──────┼──────┤
 │13│99年9月27日 │新北市中和區景新│  1978元│同上        │「MP3」2臺。│
 │  │20時37分    │街438號1樓（全國│        │            │            │
 │  │            │電子景新店）    │        │            │            │
 ├─┼──────┼────────┼────┼──────┼──────┤
 │14│99年9月27日 │新北市中和區景新│   494元│同上        │耳機1個。   │
 │  │20時45分    │街 438 號 1 樓（│        │            │            │
 │  │            │全國電子景新店）│        │            │            │
 ├─┼──────┼────────┼────┼──────┼──────┤
 │15│99年9月27日 │新北市中和區安樂│不明    │同上        │取消交易而不│
 │  │21時15分    │路46號1 樓（中和│        │            │遂          │
 │  │            │南勢角加盟服務中│        │            │            │
 │  │            │心）            │        │            │            │
 ├─┼──────┼────────┼────┼──────┼──────┤
 │16│99年9月27日 │新北市永和區中正│   900元│同上        │亞太電信儲值│
 │  │21時55分    │路74號（震旦通訊│        │            │卡3張。     │
 │  │            │永和智光店）    │        │            │            │
 ├─┼──────┼────────┼────┼──────┼──────┤
 │17│99年9月27日 │新北市永和區中正│  3348元│同上        │內衣褲5件。 │
 │  │22時38分    │路159號1樓（麗黛│        │            │            │
 │  │            │爾永和分店）    │        │            │            │
 ├─┼──────┼────────┼────┼──────┼──────┤
 │18│99年9月28日 │新北市中和區興南│  1320元│聯邦銀行    │未成功而不遂│
 │  │15時17分41秒│路1 段96號（鏡匠│        │000000000000│            │
 │  │、18分21秒  │工場南勢角營業所│        │0606        │            │
 │  │            │）              │        │            │            │
 └─┴──────┴────────┴────┴──────┴──────┘